【裁判字號】    96,交上訴,113
【裁判日期】    971231
【裁判案由】    業務過失致死
【裁判全文】
臺灣高等法院高雄分院刑事判決       96年度交上訴字第113號
上  訴  人
即  被  告  甲○○
選任辯護人  林夙慧律師
上列上訴人因業務過失致死案件，經檢察官向臺灣高雄地方法院
聲請簡易判決處刑（案號：臺灣高雄地方法院檢察署96年度調偵
字第689 號），該院簡易庭認不宜依簡易程序審理，改依通常程
序審理，並於民國96年11月19日以96年度交訴字第186 號為第一
審有罪判決後，上訴人不服，提起上訴，本院判決如下：
    主  文
原判決撤銷。
甲○○從事業務之人，因業務上之過失致人於死，處有期徒刑壹
年陸月，減為有期徒刑玖月。緩刑年。
    事  實
一、甲○○考領有聯結車職業駕駛執照，平日以駕駛車輛往來運
    送貨物為業，係以駕駛為業務之人。其於民國95年8 月22日
    凌晨2 時45分許，駕駛慶茂通運股份有限公司（下稱慶茂公
    司）所有之車牌號碼X2-162號營業用半聯結車載送貨物，沿
    國道一號高速公路（下稱高速公路）由北往南方向外側車道
    行駛，行經該路段南下358.9 公里處時，本應注意該路段刻
    正施工中，速限60公里，其行車速度應依速限標誌之規定，
    不得超速行駛，且其駕駛車輛時，應確實注意車前狀況，隨
    時採取必要之安全措施，而當時該路段雖無路燈，然柏油路
    面乾燥、無缺陷，視距良好，並無不能注意之情事，詎王志
    杰竟不僅疏未確實注意其車前狀況，且以時速80公里之速度
    超速行駛。適有林添福酒後駕駛其妻乙○○所有之車牌號碼
    ZG-5311 號自用小客車，同車道行駛於前，亦疏未注意該路
    段速限標誌指示為60公里，竟以幾近停止之緩慢速度行駛，
    甲○○一時閃煞不及，致其所駕駛之前開半聯結車右前車頭
    自後撞擊林添福所駕駛之前開小客車左側，林添福因之受有
    左側肋骨6-9 骨折、主動脈剝離、骨盆骨折、腰椎骨折、左
    股骨左脛骨骨折等傷害，經送醫急救後，仍因引發敗血性休
    克而於95年9 月17日8 時11分許不治死亡，而林添福於送醫
    急救時，經抽血檢測其體內血液中酒精濃度為66mg/dl （換
    算成呼氣酒精濃度為0.33MG/L）。甲○○於肇事後仍停留現
    場，於有偵查犯罪權限之機關及公務員發覺其犯罪前，主動
    向據報前往處理之員警侯石成坦承駕車肇事，並接受裁判。
二、案經林添福之妻乙○○訴由國道公路警察局第五警察隊報請
    臺灣高雄地方法院檢察署檢察官偵查起訴。
    理  由
壹、證據能力方面：
    按傳聞法則之重要理論依據，在於傳聞證據未經當事人之反
    對詰問予以核實，乃予排斥，惟若當事人已放棄對原供述人
    之反對詰問權，於法院審判時表明同意該等傳聞證據可作為
    證據，基於證據資料愈豐富，愈有助於真實發現之理念，並
    貫徹刑事訴訟法修法加重當事人進行主義之精神，確認當事
    人對於證據能力有處分權之制度，傳聞證據經當事人同意作
    為證據，法院認為適當者，亦得為證據。本件檢察官、上訴
    人即被告（下稱被告）甲○○及辯護人，於本院準備程序時
    已表示對於全案卷證所存證據均同意有證據能力（見本院卷
    第29至32頁），本院復斟酌該等證據並非非法取得，亦無證
    明力明顯過低之情形，以之作為證據，應屬適當，是依刑事
    訴訟法第159 條之5 第1 項規定，應認該等證據均得採為證
    據。
貳、實體方面：
一、訊據被告甲○○固坦承於上揭時、地，因其駕車超速及未確
    實注意車前狀況等疏失，致與被害人林添福發生交通事故，
    林添福並因而死亡之情，惟辯稱：當時是因為林添福把車子
    停在高速公路上，伊一時閃避不及，所以才會撞上的等語。
    經查：
  (一)被告考領有聯結車職業駕駛執照，其於95年8 月22日凌晨2
    時45分許，駕駛慶茂公司所有之車牌號碼X2-162號營業用半
    聯結車載送貨物，沿高速公路由北往南方向外側車道行駛，
    行經該路段南下358.9 公里處時，確有疏未注意車前狀況，
    且以時速80公里之速度超速行駛（該路段速限每小時60公里
    ），致自後撞擊被害人林添福駕駛之車牌號碼ZG-5311 號自
    用小客車，並因而導致林添福死亡之情事等事實，業據被告
    於原審及本院審理時坦承不諱，並有被告駕駛執照影本、道
    路交通事故現場圖、道路交通事故調查報告表(一)、(二)、現場
    照片、臺灣高雄地方法院檢察署相驗屍體證明書、驗斷書等
    件在卷可稽（分別見原審卷第55頁；相驗卷第11至12頁、第
    13至14頁、第15至23頁、第46頁、第50頁、第52至61頁）。
    是此部分之事實，足堪認定。
  (二)依前開卷附道路交通事現場圖及道路交通事故調查報告表(一)
    所示，本件車禍發生於高速公路南下358.9 公里處附近，斯
    時該處路肩正施工中且無路燈。車禍發生後，被害人林添福
    所駕駛之小客車車頭朝南，車身右側緊靠外車道邊線，車身
    左側距中、外車道線2.4 公尺，該小客車左前及左後方均有
    散落物分佈；又於距該自用小客車後方1.8 公尺處，有2 條
    煞車痕，呈由北往南方向延伸，長約12公尺，左煞車痕距中
    、外車道線1.6 公尺；而被告所駕駛之半聯結車停止於小客
    車右前方之路肩，車頭朝南，左側車身前後距外車道邊線各
    1.2 公尺。又被告所駕駛之半聯結車曳引車頭前保險桿右半
    部呈凹陷狀態，而林添福駕駛之小客車，左前輪以後之左半
    部近乎全毀，左後輪胎亦呈脫離鋼圈現象，亦有前開現場照
    片在卷可稽。另參以前揭被告自承其斯時車速為每小時80公
    里及疏未注意車前狀況之駕車情形；證人即現場處理員警侯
    石成於偵查中及原審分別證稱：照片編號8 是從死者車輛後
    方拍攝，右邊亮點是該車尾燈，左邊尾燈遭撞擊損壞；現場
    煞車痕跡是大貨車的煞車痕，我有測量過所以我可以確信是
    大貨車煞車痕，現場小客車後方的散落物是大貨車第1 次撞
    擊小客車後，大貨車所留下的碎玻璃，另一堆範圍比較大的
    散落物，是大貨車撞擊後由車廂內所掉落的散落物等語（見
    相驗卷第47頁反面、原審卷第36至37頁）。則本件車禍之發
    生，應係被告駕車行經前揭無路燈之施工路段時，因車速過
    快且未確實注意車前狀況，致未能發現林添福駕駛前開小客
    車行駛在前，待其發現後，雖企圖將車輛停煞並往左偏以避
    開林添福，然因車速過快，加以林添福車速過於緩慢，以致
    無法立即有效之避煞，其所駕駛之半聯結車右前車頭乃自後
    撞擊林添福駕駛之小客車左側車身，而於撞擊後，因被告所
    駕駛之半聯結車曾有左偏動作，其車上玻璃碎片及所載貨物
    遂先後分別飛出掉落於靠左側之車道（即小客車之左側），
    而林添福之小客車則因斯時車速甚為緩慢，故車上經撞擊後
    產生之碎裂物，並無明顯飛出掉落之情形，茲可認定。至被
    告雖一再辯稱，當時林添福駕駛之小客車係呈靜止狀態等語
    ，惟車輛處於停置狀態時，輪胎將因之處於靜止狀態，此為
    眾所週知之事，是倘若該車於此種狀態下遭受外力強烈撞擊
    ，因而向前推進，則輪胎表面勢將因與地面產生強烈摩擦而
    形成煞車痕，然本件事故現場並未發現林添福之小客車所遺
    留之煞車痕，有前開卷附之道路交通事故現場圖在卷可佐；
    參以本案亦無證據證明被害人林添福，有於該凌晨時分隨意
    停車於高速公路上之可能與必要乙節，堪認當時林添福之小
    客車並非處於完全靜止狀態，是被告此部分所辯，尚難遽採
    。
  (三)被害人林添福於車禍發生後，經送醫抽取其血液檢測結果，
    其體內血液中酒精濃度確為66mg/dl （換算成呼氣酒精濃度
    為0.33 MG/L） ，固有行政院國軍退除役官兵輔導委員會高
    雄榮民總醫院酒精濃度檢測單1 紙存卷足按（見相驗卷第5
    頁），惟觀諸林添福自是日凌晨2 時12分33秒離開任職之高
    雄縣政府警察局湖內分局茄萣派出所前，仍神情自若、意識
    清晰（此有該監視錄影翻拍照片2 紙在卷，見原審卷第44頁
    ），且能自行駕車至該肇事地點，顯見其並無因飲用酒類而
    致無法安全駕駛之情事。
  (四)按汽車行駛高速公路應依速限標誌指示；又汽車行駛時，駕
    駛人應注意車前狀況，並隨時採取必要之安全措施。高速公
    路及快速公路交通管制規則第5 條及道路交通安全規則第94
    條第3 項分別定有明文。本件車禍發生時，肇事路段雖在施
    工當中，且無路燈，然該柏油路面乾燥、無缺陷，視距良好
    ，有道路交通事現場圖及道路交通事故調查報告表(一)在卷可
    稽（見相驗卷第13頁），客觀上並無不能注意之情事，被告
    駕車行經該路段，竟疏未確實注意其車前狀況，且以時速80
    公里之速度超速行駛，以致肇事，其駕駛行為自有疏失無訛
    ；而林添福駕駛車輛，疏未遵照高速公路速限標誌指示，而
    以幾近停止之緩慢速度行使，致與被告發生車禍，其就本件
    車禍之發生與有可歸責之原因，亦無疑義。又本件交通事故
    經先後送請臺灣省高屏澎區車輛行車事故鑑定委員會及國立
    交通大學鑑定結果，亦認被害人林添福就本件交通事故之發
    生與有過失，有臺灣省高屏澎區車輛行車事故鑑定委員會95
    年12月22日高屏澎鑑字第951109號函及所附鑑定意見書、國
    立交通大學行車事故鑑定意見書在卷可按（分別見偵卷第3
    至5頁 、本院卷第92頁）。至臺灣省行車事故覆議鑑定委員
    會雖認本件肇責不明，惟觀其鑑定內容，顯未就車禍現場跡
    證及兩車受損情況予以勾稽、分析，是其所為鑑定自不得據
    為本件交通事故肇責之認定參考，附此敘明。
  (五)被告就本件車禍之發生，既有所過失，而其過失行為又肇致
    被害人林添福死亡之結果，有如上述，則該二者間自有相當
    因果關係。
  (六)綜上所述，本件交通事故之發生，被害人林添福雖與被告同
    有過失，惟仍無解免於被告之過失犯行。事證明確，被告業
    務過失致死犯行，洵堪認定，應予依法論科。
三、被告甲○○係以駕駛為業務之人，其因駕駛行為疏失致被害
    人林添福死亡，核其所為，係犯刑法第276 條第2 項之業務
    過失致死罪。被告於肇事後仍停留現場，於有偵查犯罪權限
    之機關及公務員發覺其犯罪前，主動向據報前往處理之員警
    侯石成坦承駕車肇事之情，已經證人侯石成結證在卷（見原
    審卷第35至36頁），嗣並接受裁判，爰依刑法第62條前段之
    規定，減輕其刑。
四、原審據以論處被告罪刑，固非無見。惟查：(一)被害人林添福
    就本件車禍之發生，亦與有過失，前已述及，乃原判決竟謂
    應由被告負完全之肇事責任，事實認定容屬有誤；(二)又刑之
    量定，為求個案裁判之妥當性，法律賦予法院裁量之權，於
    科刑時自應審酌刑法第57條所列各款情狀，為被告量刑輕重
    之標準，俾符合罪刑相當，使罰當其罪，輕重得宜。被告於
    本院審理時業已與被害人林添福家屬達成民事和解，有該和
    解書1 份在卷足憑（見本院卷第132 至134 頁），原審未及
    審酌於此，致未能依刑法第57條第10款「犯罪後之態度」詳
    為審酌，科以被告適當之刑，同有未合。被告上訴意旨執此
    指摘原審判決不當，為有理由，自應由本院將原判決予以撤
    銷改判。爰審酌被告前無犯罪前科，有臺灣高等法院被告前
    案紀錄表在卷可稽，堪認素行良好，其雖因一時不慎肇致本
    件交通事故，惟其事後業已坦承犯行，又與被害人家屬達成
    民事和解；復斟酌其於本件交通事故之過失程度等一切情狀
    ，量處如主文第2 項所示之刑。又被告犯罪時間係在96年4
    月24日以前，所犯本罪，符合中華民國九十六年罪犯減刑條
    例第2 條第1 項第3 款之規定，爰依法減輕其宣告刑之2 分
    之1 。再被告前未曾因故意犯罪受有期徒刑以上刑之宣告，
    前已述及，本院復參酌其犯後於法院審理時迭次坦認過失犯
    行，在庭態度尚佳，足見其已有悔意，諒其經此偵、審程序
    之教訓後，當知警惕，應無再犯之虞，因認其上開所受宣告
    之刑以暫不執行為適當，乃併依刑法第74條第1 項第1 款之
    規定予以宣告緩刑3 年。
據上論結，應依刑事訴訟法第369 條第1 項前段、第364 條、第
299 條第1 項前段，刑法第276 條第2 項、第62條前段、第74條
第1 項第1 款，刑法施行法第1 條之1 ，中華民國96年罪犯減刑
條例第2 條第1 項第3 款、第7 條，判決如主文。
本案經檢察官張金塗到庭執行職務。
中    華    民    國    97    年    12    月    31    日
                  刑事第一庭    審判長法  官  翁慶珍
                                      法  官  莊崑山
                                      法  官  徐美麗
以上正本證明與原本無異。
如不服本判決應於收受本判決後10日內向本院提出上訴書狀，其
未敘述上訴理由者，並得於提起上訴後10日內向本院補提理由書
狀（均須按他造當事人之人數附繕本）「切勿逕送上級法院」。
                                      書記官
中    華    民    國    97    年    12    月    31    日
                                      書記官  賴梅琴
附錄本件判決論罪科刑法條：
《刑法第276條》
因過失致人於死者，處2 年以下有期徒刑、拘役或2 千元以下罰
金。
從事業務之人，因業務上之過失犯前項之罪者，處5 年以下有期
徒刑或拘役，得併科3 千元以下罰金。


司法院資訊處製作；財團法人民間司法改革基金會備份。
